【裁判字號】    99,交聲,515
【裁判日期】    990420
【裁判案由】    違反道路交通管理處罰條例聲明異議
【裁判全文】
臺灣臺北地方法院交通事件裁定        99年度交聲字第515號
原處分機關  臺北市交通事件裁決所
異  議  人
即受處分人  甲○○
上列異議人即受處分人因違反道路交通管理處罰條例案件，對於
臺北市交通事件裁決所中華民國99年3月29日北市裁罰字第裁22-
AEY760221號裁決（原舉發案號：北市警交字第AEY760221號）處
分聲明異議，本院裁定如下：
    主  文
異議駁回。
    理  由
一、按汽車停車時，停車時間、位置、方式及車種，如公路主管
    機關、市區道路主管機關或警察機關有特別規定時，應依其
    規定；駕駛人駕駛車輛，應遵守道路交通標誌、標線、號誌
    之指示、警告、禁制規定；汽車駕駛人停車時，停車時間、
    位置、方式、車種不依規定者，處新臺幣（下同）6百元以
    上1,200元以下罰鍰，道路交通安全規則第112條第1項第15
    款、道路交通管理處罰條例第4條第1項前段、第56條第1項
    第9款分別有明文規定。
二、原處分意旨略以：本件異議人即受處分人甲○○於99年3月
    12日17時50分許，駕駛車牌號碼1568-DT號自小客車（下稱
    系爭車輛），在臺北市○○○路○段處，在貨車卸貨專用停
    車格停車，為原舉發單位即臺北市政府警察局中正第一分局
    以異議人有違反道路交通管理處罰條例第56條第1項第9款之
    違規行為，並以北市警交字第AEY760221號舉發違反道路交
    通管理事件通知單當場掣單舉發。嗣異議人於通知單上所載
    應到案日期前向原舉發單位提出申訴，經原舉發單位查覆結
    果仍認異議人上開違規行為，原處分機關臺北市交通事件裁
    決所乃於99年3月29日依道路交通管理處罰條例第56條第1項
    第9款及違反道路交通管理事件統一裁罰基準表之規定，以
    異議人有「停車車種不依規定」之行為，裁處罰鍰600元，
    異議人於同日收受本件裁決書，旋於同日提出本件聲明異議
    等語。
三、聲明異議意旨略以：該地點周邊幾乎全為紅線，伊臨時停車
    讓家人上下車實屬不易，伊亦曾因臨時停車於附近之黃線時
    遭警方驅離，且該處既然設立貨車卸貨專用停車格，即表示
    可供臨時停車，伊當日係在車未熄火、人未離座且安全帶繫
    上之情形下，前後未達2分鐘，過程中亦無任何貨車需使用
    停車格之情，若有貨車需使用停車格，伊必將於第一時間配
    合駛離，相較於附近極少數之黃線，此停車格對於交通之影
    響更少，伊當時處於隨時可開動駛離之狀況，惟警員來到車
    旁二話不說即要求伊出示行、駕照並製單舉發，而未先行勸
    導，儘管該處不符法規所定先行勸導之要件，然法規係僵硬
    ，以電子儀器採證舉發即可，何須具有情理之人負責舉發，
    以當地難以臨時停車之情況下，警員或可先行勸導再處理應
    更為合理，況伊申訴後，該員警竟回復稱「業已先行勸導」
    、「歷經5分鐘後仍未見該車離去」等與事實不符之說法，
    伊實無法接受等語。
四、經查：
  (一)異議人確有於99年3月12日17時50分許，將其所有之系爭
      車輛，停放於臺北市○○○路○段週邊貨車卸貨專用停車
      格之事實，此為異議人所不爭執，並有臺北市政府警察局
      北市警交字第AEY760221號舉發違反道路交通管理事件通
      知單、臺北市政府警察局中正第一分局北市警中正一分交
      字第09930671001號函各1份在卷可稽。
  (二)本件異議人雖辯稱設立貨車卸貨專用停車格即表示可供臨
      時停車，且不致妨礙交通云云，惟按汽車停車時，應依停
      車時間、位置、方式及車種之規定，道路交通安全規則第
      112條第1項第15款定有明文。故不問汽車駕駛人係停車或
      「臨時」停車，均應遵循上開規定，是異議人認可以供暫
      時停車，尚有誤會。又道路交通管理處罰條例第56條第1
      項第9款「停車時間、位置、方式、車種不依規定」之規
      定，並未如同條項第5款將「在顯有妨害他人、車通行處
      所停車」列為其構成要件要素，異議人將所有之自用小客
      車停放於貨車卸貨專用之處所，即已違反道路交通管理處
      罰條例第56條第1項第9款之規定甚明，自無需另行審酌車
      輛是否有妨害其他人車通行之要件甚明。且交通法律、法
      規之設置，不能任由個別人民自行判斷當否而決定是否遵
      守，否則法律即形同虛設，無法保障其他駕駛用路人之安
      全及權益，則豈非所有違規人均可主張於路面尚可供車輛
      通行而無礙行人及交通之情形下，即無違規可言？故異議
      人既坦承於前揭時間地點，在貨車卸貨專用停車格停車之
      事實，已如前述，是異議人聲明異議指稱於該處停車對於
      交通影響最少云云，即無可採。
  (三)又按行為人因客觀具體事實，致違反道路交通管理處罰條
      例規定係出於不得已之行為，而未嚴重危害交通安全、秩
      序或發生交通事故，且情節輕微，以不舉發為適當者，交
      通勤務警察或依法令執行交通稽查任務人員得對其施以勸
      導，免予舉發，違反道路交通管理事件統一裁罰基準及處
      理細則第12條第1項第15款固有明文。惟本件異議人所辯
      該地點附近極少黃線，且曾因臨時停車於黃線上而遭警驅
      離云云，縱然屬實，然查劃有黃線之路旁係可供車輛臨時
      停車以因應乘客上下之處所，而本件之貨車卸貨專用停車
      格乃屬不得臨時停車之處所，異議人若欲接送家人自應選
      擇劃設黃線之區域，且該處附近亦確實設有黃線以供臨時
      停車，異議人並無有需違反規定之不得已情形，其所辯不
      足採信。況且違反行政法上義務，是否情節輕微，而可不
      為舉發，本應由主管機關基於交通秩序之維護、確保人車
      通行之安全等情加以考量，係屬行政機關裁量之範圍，若
      無違法裁量之情形，司法機關自應予以尊重。再者本件據
      原舉發單位函覆原處分機關稱：「查據執勤員警證稱：渠
      於是日發現1568-DT號自小客車違規臨停於卸貨車位，業
      已先行勸導該方姓駕駛人儘速駛離；其原允諾會即刻離開
      ，惟歷經5分鐘後，渠返回原地查看，仍未見該車離去，
      爰依法予以取締」等語，此有原舉發單位99年3月19日北
      市警中正一分交字第09930671001號函在卷可稽，足見本
      件舉發之執勤員警業已先行對異議人施以勸導，是以，本
      件毋論原舉發單位是否業已先行對異議人為勸導，異議人
      前揭所辯，均無可採。
五、綜上所述，本件異議人確有於上揭時、地停車車種不依規定
    之違規行為，原處分機關依道路交通管理處罰條例第56條第
    1項第9款，及違反道路交通管理事件統一裁罰基準表之規定
    ，裁處異議人罰鍰600元，核無不當。本件聲明異議為無理
    由，應予駁回。
據上論斷，依道路交通案件處理辦法第19條，裁定如主文。
中    華    民    國    99    年      4   月   20    日
                臺灣臺北地方法院交通法庭
                              法  官  楊雅清
原處分機關
以上正本證明與原本無異。
如不服本裁定，應於送達後5日內，向本院提出抗告狀。
                                書記官  吳俊龍
中    華    民    國    99    年    4     月    20    日

司法院資訊處製作；財團法人民間司法改革基金會備份。
